臺灣高等法院刑事判決　　　　　　　　 94年度上易字第821號
上　訴　人
即　被　告　甲○○
輔　佐　人　丙○○
上列上訴人因竊盜案件，不服臺灣士林地方法院93年度易字第
664號，中華民國94年3月29日第一審判決（起訴案號：臺灣士
林地方法院檢察署93年度偵字第4305號及移送併辦台灣士林地方
法院檢察署93年度偵字第6213號），提起上訴，本院判決如下：
    主  文
上訴駁回。
    事  實
一、甲○○早年有發展遲緩現象，於高中畢業後出現精神病症狀
    ，其智能、現實理解、判斷力、自我克制力等均較諸常人薄
    弱，經臨床診斷為「智能不足，輕至中度」、「慢性精神分
    裂症，青春型」之人。甲○○曾於民國九十一年間因竊盜案
    件，經台灣士林地方法院以九十一年度易字第四三六號判決
    處有期徒刑四月確定，並於九十一年十二月三日易科罰金執
    行完畢，竟不知悔改，復基於意圖為自己不法所有之概括犯
    意，先於九十三年三月十八日凌晨三時十八分許，處於精神
    耗弱之狀態下，至臺北市○○區○○街一段一四七號「ＯＫ
    便利商店」內，趁該店職員丁○○整理貨物未及注意之際，
    徒手竊取放置在該店內櫃臺下方之新臺幣（下同）一萬元，
    得手後隨即離開現場，旋經店員丁○○發現上開現款遭竊後
    立即調閱監視錄影帶，發覺甲○○涉嫌。甲○○嗣將該款花
    用完畢後，於同年月二十四日凌晨一時三十分許返回該店，
    遭店員丁○○認出而報警查獲。甲○○復基於同上之概括犯
    意，亦處於同上之精神耗弱狀態下，於同年四月九日凌晨三
    時三十分許（為夜間），侵入台北縣汐止市○○○路○段一
    七九號「皇家天下」大樓一樓門廳之警衛櫃臺內，徒手打開
    警衛乙○○辦公桌之抽屜，見其內有由乙○○於前一日晚間
    自郵差所收受為住戶代為保管之信件，甲○○認為可能信封
    內有具價值之物而欲竊取之，乃出手竊取其中為住戶寶平電
    子有限公司所有之信件一封（內有插頭二個、及一封內置第
    一銀行白鐵製名片夾署名收件人為禾旺電子有限公司之信件
    ），得手後，攜往警衛櫃臺旁之樓梯間無故開拆該郵件，發
    現信件內無值錢之物，即隨手丟棄，經警衛乙○○發現，前
    往查看而報警查獲。
二、案經臺北市政府警察局南港分局移送臺灣士林地方法院檢察
    署檢察官聲請簡易判決，及併案審理。
    理  由
一、訊據上訴人即被告甲○○對上開犯罪事實坦承不諱，核與證
    人丁○○、乙○○於警詢時證述之情節相符，被告於九十三
    年三月十八日之犯行，復有贓物保管收據一份、監視錄影帶
    一捲在卷可資佐證，本案經原審當庭勘驗該錄影帶之內容，
    顯示於三時十八分許，有一名男子進入商店櫃臺處下方尋找
    東西後隨即離去，此有原審審判筆錄可稽（見原審審判筆錄
    ），被告於九十三年四月九日之犯行，則另有其侵入「皇家
    天下」大樓行竊時經監視錄影帶攝錄之照片四張、及該大樓
    大門、警衛櫃臺、上開遭竊之郵件照片共四張附卷可參，
    本件事證明確，被告犯行洵堪認定。
二、按刑法第三百二十一條第一項第一款所規定之「住宅」，乃
    指人類日常居住之場所而言，公寓亦屬之，至公寓樓下之「
    樓梯間」，雖僅供各住戶出入通行，然就公寓大廈整體而言
    ，該樓梯間為公寓之一部分，而與公寓大廈有密切不可分之
    關係，故於夜間侵入公寓樓下之樓梯間竊盜，亦認同時妨害
    居住之安全，應成立刑法第三百二十一條第一項第一款之夜
    間侵入住宅罪（參最高法院七十六年台上字第二九七二號判
    例意旨）。經查，上開「皇家天下」公寓大樓，樓層有人住
    居，而該大樓1樓門廳屬公寓大樓整體之一部分，與樓上有
    人住居之住宅相互通連，雖大門敞開，容許人員自由出入，
    但亦設有管理員、會客室及監視器，有上開監視錄影器翻拍
    相片在卷可稽，未經明示或者默示之允准，擅自侵入該公寓
    大樓一樓門廳，仍屬侵及刑法第三百二十一條第一項第一款
    加重構成要件所欲保護之居住安寧法益，該公寓大樓一樓門
    廳仍屬刑法第三百二十一條第一項第一款之「住宅」，故被
    告於夜間侵入上開大廳竊盜，此部分所為，應成立刑法第三
    百二十一條第一項第一款之夜間侵入住宅竊盜罪，又被告前
    開九十三年三月十八日竊盜犯行，係犯刑法第三百二十條第
    一項之普通竊盜罪。被告前後二次犯行，時間緊接，所犯又
    係構成要件相同之罪，應從較重之夜間侵入住宅竊盜罪論處
    ，並依法加重其刑。被告上開夜間侵入住宅竊盜犯行，係為
    竊取信封內之財物，而無故開拆他人之郵件，另犯郵政法第
    三十八條之罪，所犯此二罪間有方法、目的之牽連關係，應
    從重論以夜間侵入住宅竊盜罪。被告上開九十三年（原審誤
    為九十二年，應予更正）四月九日之犯行，雖未經起訴，惟
    與起訴部分有連續犯裁判上一罪之關係，且經檢察官移送併
    辦，應併予審理。又其前因犯罪事實欄所列之案件，經法院
    判處有期徒刑確定並執行完畢，有本院被告全國前案資料查
    註紀錄表在卷可參，於五年以內再犯本件有期徒刑以上之本
    罪，為累犯，依法遞加重其刑。又被告早年有發展遲緩現象
    ，於高中畢業後出現幻聽等精神病症狀，目前亦有幻視之症
    狀，其對外界事務之理解、判斷及自我克制能力較常人薄弱
    ，整體之大腦皮質之高等功能有障礙，臨床診斷為「智能不
    足，輕至中度」、「慢性精神分裂病，青春型」，涉案時之
    精神狀態處於精神耗弱之程度，此有原審委託鑑定被告精神
    狀況之台北市立陽明醫院出具之九十三年十二月二十九日北
    市陽醫精字第０九三六一００一００號函在卷足憑，依法減
    輕其刑，被告之刑有加重減輕者，依法先加後減。
三、原審本同上見解，適用郵政法第三十八條，刑法（漏引第十
    一條前段）第五十六條、第三百二十一條第一項第一款、第
    五十五條、第四十七條、第十九條第二項、第四十一條第一
    項前段（漏引罰金罰鍰提高標準條例第二條）之規定，並審
    酌被告之前科素行，其有曾經執行徒刑後，仍不能改過之情
    形，及其生活狀況、智識程度、精神狀況、犯罪之動機、目
    的、手段、犯罪所生損害尚屬輕微，暨其犯罪後坦承犯行、
    並與OK便利商店和解賠償所竊得之金額，有和解書一份在卷
    可參（見四三０五號卷第四七頁）等一切情狀，量處有期徒
    刑四月，並諭知易科罰金之折算標準，其認事用法及量刑均
    無不合，被告上訴指摘原判決量刑過重，並無理由，應駁回
    其上訴。
據上論斷，應依刑事訴訟法第三百六十八條，判決如主文。
本案經檢察官周誠南到庭執行職務。
中　　華　　民　　國　　94　　年　　8 　　月　　3 　　日
　　　　　　　　　刑事第七庭審判長法　官  蔡秀雄
　　　　　　　　　　　　　　　    法　官  蘇素娥
　　　　　　　 　 　　　　　　　　法　官  周占春
以上正本證明與原本無異。
不得上訴。
                                  書記官  葉金發
中　　華　　民　　國　　94　　年　　8 　　月　　3 　　日
附錄：本案論罪科刑法條全文
刑法第320條第1項
意圖為自己或第三人不法之所有，而竊取他人之動產者，為竊盜
罪，處五年以下有期徒刑、拘役或五百元以下罰金。
刑法第321條第1項第1款
犯竊盜罪而有左列情形之一者，處六月以上、五年以下有期徒刑
：
一、於夜間侵入住宅或有人居住之建築物、船艦或隱匿其內而犯
    之者。
